【裁判字號】    95,毒抗,236
【裁判日期】    950824
【裁判案由】    聲請觀察、勒戒
【裁判全文】
臺灣高等法院臺南分院刑事裁定         95年度毒抗字第236號
抗  告  人
即  被  告  甲○○
上列抗告人因違反毒品危害防制條例案件，經檢察官聲請裁定送
觀察、勒戒，不服中華民國95年6月21日臺灣臺南地方法院95年
度毒聲字第458號裁定（聲請案號：臺灣臺南地方法院檢察署95
年度聲觀字第354號），提起抗告，本院裁定如下：
    主  文
原裁定撤銷。
本件聲請駁回。
    理  由
一、臺灣臺南地方法院檢察署檢察官聲請意旨略以：抗告人基於
    施用毒品之犯意，於民國（下同）九十五年四月十三日下午
    四時三十五分許採尿前回溯二十六小時內之某時，在不詳處
    所施用第一級毒品海洛因。嗣抗告人九十五年四月十三日至
    臺灣臺南地方法院檢察署觀護人室報到，經採尿送驗結果呈
    嗎啡陽性反應。抗告人雖否認上情，並辯稱：報到前曾服用
    台中榮民總醫院開立之複方乾草合劑及咳定必藥，未施用海
    洛因云云。查被告之尿液經送檢驗後呈嗎啡陽性反應，此有
    臺灣檢驗科技股份有限公司出具之尿液報告附卷可稽。抗告
    人之尿液既經以氣相層析質譜儀分析法檢驗後，則可完全排
    除偽陽性之干擾，則被告施用毒品犯行堪予認定，爰依毒品
    危害防制條例第二十條第一項規定，聲請裁定將抗告人送勒
    戒處所觀察、勒戒等語。
二、原裁定意旨略以：查抗告人尿液送驗後，以酵素免疫分析法
    初步檢驗結果，呈嗎啡陽性反應，再以氣相層析質譜儀分析
    法複驗結果，亦呈嗎啡陽性反應，有臺灣科技檢驗股份有限
    公司出具之尿液報告一紙可參。抗告人尿液既經免疫分析法
    初步檢驗，再以氣相層析質譜儀分析法複驗，均呈嗎啡陽性
    反應，當可完全排除偽陽性之可能，則抗告人施用第一級毒
    品犯行明確，准依檢察官聲請，按毒品危害防制條例第二十
    條第一項之規定，裁定將抗告人送勒戒處所觀察、勒戒等情
    。
三、抗告意旨略以：抗告人於九十五年四月十三日上午因感冒咳
    嗽，服用朋友好意提供，經台中榮民總醫院開立之含有鴉片
    成份的「B.M.咳嗽藥水」二十CC後，約過六個小時即依規定
    前往臺灣臺南地方法院檢察署觀護人室向觀護人報到，驗尿
    後竟成嗎啡陽性反應，始懷疑該藥水之成份。原裁定雖以臺
    灣科技檢驗股份有限公司出具之尿液報告為依據，認已完全
    排除嗎啡偽陽性反應之可能，但若服用醫生開立之咳嗽藥中
    即有鴉片成份，檢驗結果是陽性反應或係偽陽性反應而被排
    除，此應該再進一步求證。又依觀護人於尿液檢驗後向抗告
    人表示，一般有吸食海洛因毒品者之尿液檢驗，其指數約在
    一千上下，而抗告人檢驗結果僅三百出頭，超過正常值一點
    點，顯然與吸食者有極大之差異。懇請鈞院徹底查明，以維
    抗告人清白云云。
四、查抗告人甲○○因肅清煙毒條例案假釋付保護管束（期間自
    九十五年三月十六日起至一百零一年四月三日止），於民國
    九十五年四月十三日至臺灣臺南地方法院檢察署觀護人室報
    到，經觀護人將其採尿送驗，結果呈嗎啡陽性反應，有尿液
    檢體監管紀錄表第三聯、臺灣檢驗科技股份有限公司確認報
    告正本、當日約談報告表影本及扣押物品單附卷可稽（見九
    十五年度毒偵字第1179號偵查卷第2-5頁）。抗告人辯稱：
    伊於九十五年四月十三日上午有服用朋友提供，由台中榮民
    總醫院開立之「B.M.咳嗽藥水」，因該藥水含有鴉片成份，
    致抗告人之尿液檢驗結果呈嗎啡陽性反應云云，並提出台中
    榮民總醫院診斷證明書、台中榮民總醫院藥品手冊網路列印
    版及譯本為證（見本院卷第6-8頁）。
五、本院為查明抗告人之抗辯是否有據，分別向臺灣檢驗科技股
    份有限公司及行政院衛生署藥物食品檢驗局函詢。嗣經臺灣
    檢驗科技股份有限公司於九十五年八月四日函覆謂：該公司
    為衛生署認可之檢驗機構，僅對尿液檢體成份做檢驗，對於
    鈞院所提藥水，是否會驗出嗎啡陽性之可能，依規定統一由
    法務部法醫室統一解釋（見本院卷第19頁）。行政院衛生署
    藥物食品檢驗局亦於九十五年八月四日函覆以：應改詢行政
    院衛生署管制藥品管理局（見本院卷第24頁）。本院再於九
    十五年八月八日分別函詢行政院衛生署管制藥品管理局及法
    務部法醫研究所。經行政院衛生署管制藥品管理局於九十五
    年八月十四日函覆：「依據台中榮民總醫院藥品手冊影本資
    料記載內容，B.M.（Brown Mixture）有藥水及藥錠兩種，
    藥水中之Paregorict成分含鴉片，藥錠中也含鴉片，而鴉片
    即含有嗎啡及可待因成分」、「故如服用者於服用B.M.藥水
    或藥錠後約六小時採其尿液檢驗，可能會有如來函所附檢驗
    報告之嗎啡陽性反應」（見本院卷第27-28頁）。而法務部
    法醫研究所於九十五年八月十五日亦函覆本院謂：「查來文
    所附臺灣檢驗科技股份有限公司之檢驗報告影本得知，受檢
    者甲○○之尿液檢出嗎啡324ng/ml，可待因129ng/ml，檢驗
    結果呈嗎啡陽性反應，該陽性反應可能係使用含嗎啡之藥物
    或海洛因毒品所致」、「經檢視來文所附台中榮民總醫院之
    吳素卿診斷證明書及常備藥品手冊資料，藥品BrownMixture
    （B.M.）solution含鴉片樟腦酊，在鴉片樟腦酊中含嗎啡及
    可待因成分，服用該藥品可導致尿液檢查呈可待因及嗎啡陽
    性反應，該受檢者之尿液檢驗結果不排除為服用複方甘草合
    劑所致」（見本院卷第38頁）。由上揭函文可知，抗告人所
    提出之B.M.咳嗽藥水確實有可能導致尿液檢查結果呈嗎啡陽
    性反應之情。
六、從而抗告人抗辯臺灣臺南地方法院檢察署檢察官未予查明即
    遽以聲請裁定觀察、勒戒，又原裁定法院亦未查明遽認抗告
    人施用第一級毒品犯行之認定，顯有不當，應屬可採。是抗
    告人指摘原裁定不當，為有理由，爰由本院將原裁定撤銷，
    復因尚無確實證據證明抗告人有施用毒品之犯行，併駁回檢
    察官觀察勒戒裁定之聲請。
七、據上論斷，依刑事訴訟法第四百十三條，裁定如主文。
中    華    民    國    95    年    8     月    24    日
                  刑事第一庭   審判長法  官  黃崑宗
                                     法  官  田平安
                                     法  官  王明宏
以上正本證明與原本無異。
不得再抗告。
                                      書記官  黃全忠
中    華    民    國    95    年    8     月    29    日


司法院資訊處製作；財團法人民間司法改革基金會備份。
